【裁判字號】    92,聲,1210
【裁判日期】    921107
【裁判案由】    聲請迴避
【裁判全文】
臺灣士林地方法院民事裁定  九十二年度聲字第一二一○號
    聲  請  人  甲○○
右聲請人與相對人乙○○間離婚事件，聲請法官迴避，本院裁定如左：
    主      文
聲請駁回。
聲請程序費用由聲請人負擔。
    理      由
一、按民事訴訟法第三十三條第一項第二款所謂足認法官執行職務有偏頗之虞之情形
    ，係指法官於訴訟之結果有利害關係或於當事人有親交嫌怨等客觀事實，足使人
    疑其為不公平之審判者而言。若法官僅於訴訟程序之指揮或容納當事人調查證據
    之聲請或其他類此情形，不能認為其有聲請迴避之原因。且此種迴避原因，依同
    法第三十四條第二項、第二百八十四條之規定，應提出能即時調查之證據以釋明
    之。
二、本件聲請意旨略以：鈞院九十二年度婚字第五七一號離婚事件承審法官邱璿如，
    主觀上未審酌前開離婚事件有無調解必要或有相當程度調解之望，亦未詳查本件
    當事人是否有和解之意思表示或虛偽表示，即於無和解預期之可能情況下，仍積
    極諭知應於庭外和解，違背民事訴訟法第四百零三條（應為民事訴訟法第四百零
    六條之誤）第一項第一款規定。又該事件和解成立後，未於和解成立十日內，以
    正本送達於當事人，致聲請人即原告之訴處於不確定狀態，此不確定狀態明顯有
    利被告而不利於聲請人，其消極不作為已嚴重影響聲請人即原告訴訟權法益，明
    顯違背民事訴訟法第三百七十九條第一項、第三項規定。又前開離婚事件於九十
    二年十月二十日言詞辯論期日，邱璿如法官詢問聲請人是否願支付被告新台幣（
    下同）二百三十萬元達成第二次和解意願，並與被告訴訟代理人吳秀菊律師輪流
    力勸聲請人同意支付被告二百三十萬元，強調此純為金額問題，聲請人如執意主
    張訴訟，未必有利，聲請人提出強烈異議並主張聲請人為本案受害人，堅決不同
    意支付任何費用和解，並質疑吳秀菊律師為何虛擬案情漫天，堅持主張繼續審判
    ，綜合以上情狀，聲請人已開罪邱璿如法官，聲請人主觀上難免懷疑其偏頗，並
    足疑其可能為不公平之裁判，為此提出本件聲請等語。
三、經查：
  (一)按離婚之訴，於起訴前，應經法院調解，未經調解逕行起訴者，視為調解之聲請
    ，民事訴訟法第五百七十七條、第四百二十四條第一項定有明文。本件聲請人提
    起九十二年度婚字第五七一號離婚訴訟，依前開規定，屬強制調解事件，原告起
    訴，自應視為調解之聲請，於法自無不合。至聲請人雖主張本件顯無調解必要或
    調解顯無成立可能，乃屬聲請人主觀之認知，法院於訴訟之進行本不受其拘束，
    是邱璿如法官本於訴訟指揮權，踐行調解程序，並於調解期日後由兩造自行洽談
    協議離婚事宜，命其陳報到院（見該事件九十二年九月十日調解程序筆錄），並
    無何違背法令情形。
  (二)次查，前開九十二年九月十日調解期日，乃兩造各自陳述意見，兩造並稱欲自行
    洽談協議離婚並具狀陳報協議情形已如前述，且前開調解程序期日亦無任何兩造
    合意後共同簽名所製作調解筆錄附卷，該期日顯未成立調解或訴訟上和解，僅係
    合意由兩造進行訴訟外離婚協議，自無從就不存在之調解或訴訟上和解製作調解
    或和解筆錄送達當事人，聲請人所謂未於和解成立十日內以正本送達當事人云云
    ，顯對訴訟程序有所誤解。
  (三)另聲請人敘述九十二年十月二十日言詞辯論期日法官勸諭兩造和解情形，此純係
    法官之訴訟之指揮，況經本院審閱該事件當日筆錄，兩造就實體事項多所陳述意
    見，法官並定九十二年十一月十日續行言詞辯論程序，請原告偕同父母、被告偕
    同子女到庭，並通知證人房彼得，並未因未成立調解或和解而影響訴訟程序，聲
    請人任憑己意，臆測其已開罪法官，懷疑法官有偏頗之虞，顯屬無據。
  (四)末查，聲請人自陳「與審判長邱璿如法官雖無任何交誼或嫌隙，亦無特別利害關
    係」等語，依首揭說明，更足認其所述不符民事訴訟法第三十三條第一項第二款
    規定。
四、從而，聲請人片面指摘法官關於進行訴訟程序之方法，主觀上疑其不公，揆諸前
    揭說明，尚不得據為聲請迴避之原因。本件聲請法官迴避，核與法定要件不合，
    為無理由，應予駁回。
五、依民事訴訟法第九十五條、第七十八條裁定如主文。
中      華      民      國    九十二    年     十一     月      七      日
                                    臺灣士林地方法院民事第二庭
~B審判長法官  李玉卿
~B法      官  施月燿
~B法      官  王本源
右為正本係照原本作成。
如對本裁定抗告須於裁定送達後十日內向本院提出抗告狀。
中      華      民      國    九十二    年     十一     月      十三    日
~B法院書記官  翁禎謙


司法院資訊處製作；財團法人民間司法改革基金會備份。
